臺灣桃園地方法院刑事判決　　　　　　　95年度易字第1345號
公　訴　人　臺灣桃園地方法院檢察署檢察官
被　　　告　丁○○
　　　　　　　　　　（現因另案於臺灣桃園看守所羈押中）
　　　　　　丙○○
　　　　　　　　　　（現另案於臺灣桃園監獄執行中）
上列被告因竊盜案件，經檢察官提起公訴（95年度偵字第3104號
、第3938號、第16780號），本院判決如下：
    主  文
丁○○共同攜帶兇器竊盜，處有期徒刑伍月，如易科罰金，以銀
元參佰元即新臺幣玖佰元折算壹日。
丙○○無罪。
    事  實
一、丁○○與真實姓名年籍不詳綽號「阿祥」之成年男子，基於
    意圖為自己不法所有之犯意聯絡，於民國94年12月17日晚間
    9 時許，在桃園縣新屋鄉○○○路○ 段696 號，持「阿祥」
    所有客觀上足為兇器之油壓剪，共同剪斷竊取乙○○所有之
    電纜線約20公尺，得手後加以變賣現金平分花用。嗣於95年
    1 月3 日下午1 時許，在桃園縣楊梅鎮○○路123 號查獲丁○○，丁○○於職司偵查之公務員知悉犯罪前，即自首犯行
    ，並接受裁判。
二、案經桃園縣政府警察局楊梅分局報請臺灣桃園地方法院檢察
    署檢察官偵查起訴。
    理  由
甲、證據能力部分：
一、被告丁○○於警局詢問時之陳述，對於共同被告丙○○之證
    據能力：
  (一)按憲法第16條保障人民之訴訟權，就刑事被告而言，包含其
    在訴訟上應享有充分之防禦權。刑事被告詰問證人之權利，
    即屬該等權利之一，且屬憲法第8 條第1 項規定「非由法院
    依法定程序不得審問處罰」之正當法律程序所保障之權利。
    為確保被告對證人之詰問權，證人於審判中，應依法定程序
    ，到場具結陳述，並接受被告之詰問，其陳述始得作為認定
    被告犯罪事實之判斷依據。刑事審判上之共同被告，係為訴
    訟經濟等原因，由檢察官或自訴人合併或追加起訴，或由法
    院合併審判所形成，其間各別被告及犯罪事實仍獨立存在。
    故共同被告對其他共同被告之案件而言，為被告以外之第三
    人，本質上屬於證人，自不能因案件合併關係而影響其他共
    同被告原享有之上開憲法上權利，司法院大法官會議著有釋
    字第582 號解釋。次按被告以外之人於檢察事務官、司法警
    察官或司法警察調查中所為之陳述，與審判中不符時，其先
    前之陳述具有較可信之特別情況，且為證明犯罪事實存否所
    必要者，得為證據，為刑事訴訟法第159 條之2 訂明。且所
    稱：「有較可信之特別情況」，即指相對之可信而言，亦即
    被告以外之人，先前之陳述背景，具有特別情況，而使其較
    審判中之陳述為可信時，例外的賦予證據能力；然判斷是否
    有可信之情況保證或相對可信之特別情況，純屬證據能力之
    審查，無關證據力之衡量，有無可信之情況保證或相對可信
    之特別情況，應就偵查或調查筆錄製作之背景、原因、過程
    等客觀事實加以觀察（此有最高法院94年度台上字第5709號
    判決可參）。故共同被告就其他共同被告之案件若已於法院
    審判中以證人身分到場具結陳述，並接受被告及其辯護人之
    詰問，而其審判中所為陳述與其於檢察事務官、司法警察官
    或司法警察調查中所為之陳述不符時，自得依刑事訴訟法第
    159 條之2 之規定判斷其於檢察事務官、司法警察官或司法
    警察調查中所為之陳述，是否具有證據能力。
  (二)被告丁○○於本案相對於同案被告丙○○而言，係屬被告以
    外之第三人，本質上屬於證人，自不待言。查被告丁○○於
    於本院審理中以證人身分具結作證，並經檢察官、被告丙○○依法行交互詰問。經核被告丁○○於本院審理時證述伊於
    94年12月17日係與綽號「阿祥」之人一同行竊云云，與伊警
    詢時供述伊係與被告丙○○一同行竊並不相符。被告丁○○
    雖然證稱於警詢時係因為警員威脅要讓伊「背劍」（即雙手
    反銬於後背），而且伊當時在提藥迷迷糊糊的，才會為不利
    於被告丙○○之供述。然而，被告丁○○於警詢時係主動供
    承於上述時間與被告丙○○一同犯案，而且於警詢過程中，
    並無警員對被告丁○○恫稱要讓伊「背劍」云云，在詢問過
    程中也都有錄音、錄影等事實，業據證人即承辦員警黃俊憲
    到庭證述明確。再者，於被告丁○○上開警詢筆錄中，被告
    丁○○就其他相關竊盜犯行之事實，諸如如何前往，如何分
    工，竊得之電纜線於何處銷贓等情也都供述明確。而且被告
    丁○○係於94年12月20日下午7 時55分開始製作此份警詢筆
    錄，於同日稍早下午4 時至5 時，被告丁○○則係就另案（
    即下述被告丁○○涉嫌於94年12月20日竊取揚昇高爾夫鄉村
    俱樂部電纜線案件）製作警詢筆錄，於其中被告丁○○更明
    確否認相關犯行，被告丁○○所稱伊在提藥云云，亦顯不足
    採。是故當認被告丁○○於警詢所述，具有可信之特別情況
    ，對於共同被告丙○○有證據能力。
二、被告2 人對於卷附其他各項證據方法之證據能力，於本院準
    備程序及審判程序時，均表示無意見，本院審酌該等言詞陳
    述及書面陳述作成時之情況，並無不宜作為證據之情事，依
    刑事訴訟法第159 條之5 第1 項規定，得作為證據。
乙、有罪部分：
一、上開犯罪實，業據被告丁○○於警局詢問、檢察官訊問及本
    院審理時坦承不諱，核與被害人乙○○於警局詢問時證述之
    情節相符，並有現場照片2 幀在卷可按，足認被告上述任意
    性自白與事實相符，事證明確，被告丁○○犯行已堪認定，
    應予依法論科。
二、論罪科刑：
  (一)新舊法比較：
    1.被告丁○○行為後，於94年2 月2 日修正公布之刑法部分
      條文，業於95年7 月1 日施行。而行為後法律有變更者，
      適用行為時之法律，但行為後之法律有利於行為人者，適
      用最有利於行為人之法律，修正後刑法第2 條第1 項定有
      明文，此條規定乃與刑法第1 條罪刑法定主義契合，而貫
      徹法律禁止溯及既往原則，係規範行為後法律變更所生新
      舊法律比較適用之準據法，是刑法第2 條本身雖經修正，
      但刑法第2 條既屬適用法律之準據法，本身尚無比較新舊
      法之問題，應一律適用裁判時之現行刑法第2 條規定以決
      定適用之刑罰法律，先予辨明。又以本次刑法修正之比較
      新舊法，應就罪刑有關之共犯、未遂犯、想像競合犯、牽
      連犯、連續犯、結合犯，以及累犯加重、自首減輕暨其他
      法定加減原因（如身分加減）與加減例等一切情形，綜其
      全部罪刑之結果而為比較，有最高法院95年度第8 次刑庭
      會議決議可資參照。查刑法關於自首之規定，修正前刑法
      第62條前段規定，係應減輕其刑，而修正後刑法第62條前
      段規定，則修正為得輕其刑，以行為時法有利於被告，自
      應適用行為時法。
    2.又按修正後刑法第2 條第1 項之規定，係規範行為後「法
      律變更」所生新舊法比較適用之準據法，故如新舊法處罰
      之輕重相同，即無比較適用之問題，非此條所指之法律有
      變更，即無本條之適用，應依一般法律適用原則，適用裁
      判時法（最高法院95年第21次刑事庭會議紀錄參照）。查
      ：修正前刑法第28條規定「二人以上共同實施犯罪之行為
      者，皆為正犯」，修正後改為「二人以上共同實行犯罪之
      行為者，皆為正犯」，本案被告丁○○與綽號「阿祥」之
      成年人共同實行犯罪之行為，無論依修正前或修正後之刑
      法第28條規定，均為正犯，即應適用修正後之規定。
    3.又依最高法院95年度第8 次刑庭會議決議：「易科罰金之
      折算標準、易服勞役之折算標準及期限，新法施行後，應
      依新法第2 條第1 項之規定，適用最有利於行為人之法律
      」，係將易刑處分另作決議，不包括在上開「綜其全部罪
      刑之結果而為比較」之範圍內。修正前刑法第41條第1 項
      前段規定：「犯最重本刑為5 年以下有期徒刑之刑之罪，
      而受6 個月以下有期徒刑或拘役之宣告，因身體、教育、
      職業、家庭之關係或其他正當理由，執行顯有困難者，得
      以1 元以上3 元以下折算1 日，易科罰金」。而刑法修正
      施行前之易科罰金折算標準，依修正前罰金罰鍰提高標準
      條例第2 條前段規定（95年5 月17日修正刪除，95年7 月
      1 日施行），就其原定數額提高為100 倍折算1 日，則刑
      法修正施行前易科罰金折算標準，應以銀元300 元（即新
      臺幣900 元）折算1 日；而修正後刑法第41條第1 項前段
      規定：「犯最重本刑為5 年以下有期徒刑以下之罪，而受
      6 個月以下有期徒刑或拘役之宣告者，得以新臺幣1 千元
      、2 千元或3 千元折算1 日，易科罰金」。比較修正前、
      後易科罰金之折算標準，修正後之規定，並未較有利於被
      告，就此即應適用行為時法。
  (二)是核被告丁○○所為係犯刑法第321 條第1 項第3 款之攜帶
    兇器加重竊盜罪。公訴人認被告涉犯同法第320 條第1 項之
    普通竊盜罪，尚有未洽，惟因二者基本社會事實同一，爰依
    法變更起訴法條。被告丁○○與綽號「阿祥」之成年人間，
    就上開犯行，有犯意聯絡及行為分擔，應論以共同正犯。被
    告於94年12月20日為警查獲後，在警方知悉伊涉犯上述於94
    年12月17日之竊盜犯行之前，即主動坦承此部分犯行等情，
    業據證人即承辦員警黃俊憲於偵查中證述明確，被告丁○○
    於犯罪未被發覺前向該管公務員自承犯罪而願接受裁判，核
    與自首之要件相符，應依修正前刑法第62條前段減輕其刑。
    爰審酌被告丁○○攜帶兇器行竊，嚴重蔑視他人財產權，然
    犯後向警方自首，且始終坦承全部犯行，態度尚可，暨被告
    之素行、生活狀況、犯罪之動機、目的、手段、被竊財物之
    價值等一切情狀，量處如主文所示之刑，以示懲戒，並諭知
    易科罰金之折算標準。而被告用以行竊之油壓剪，並未扣案
    ，為免執行困難，爰不宣告沒收，在此敘明。
丙、被告丙○○無罪，以及被告丁○○不另諭知無罪部分：
一、公訴意旨另以：被告丙○○與丁○○共同基於意圖為自己不
    法所有之概括犯意聯絡，先後為下列行為：
  (一)於94年12月17日晚間9 時許，在桃園縣新屋鄉○○○路○ 段
    696 號，被告丙○○與被告丁○○共同竊取乙○○所有之電
    纜線約20公尺，得手後加以變賣現金平分花用（就被告丁○○之部分，已論罪科刑如上）。
  (二)於94年12月20日下午1 時30分許，被告丙○○、丁○○復與
    某姓名年籍不詳綽號為「阿昌」之男子共同基於意圖為自己
    不法所有之犯意聯絡，在桃園縣楊梅鎮永寧里小楊梅8 之1
    號，共同竊取揚昇高爾夫鄉村俱樂部所有之電纜線約1. 1公
    尺。嗣於得手後欲離開之際，為巡邏員警發現可疑上前盤查
    ，始查獲被告丁○○，並扣得電纜線約1.1 公尺，被告丙○○及綽號「阿昌」之男子則趁隙逃脫。
    因認被告丙○○就上述(一)、(二)之事實，被告丁○○就上述(二)
    之事實，均另涉犯竊盜罪嫌等語。
二、公訴意旨認被告丙○○涉有上述(一)之犯行，係以被告丁○○
    於警詢之證述，以及被害人乙○○、承辦員警黃俊憲之證述
    為主要論據。至於認為被告丙○○、丁○○涉有上述(二)之犯
    行，則係以被害人揚昇高爾夫鄉村俱樂部經理甲○○之證述
    及其簽立之贓物認領保管單1 紙，證人即承辦員警廖運結、
    何俊德於偵訊時之證述，以及現場照片7 張為其主要論據。
三、被告丙○○、丁○○於本院審理時，均矢口否認上開犯行。
    被告丙○○並辯稱伊於公訴意旨(一)所載之時、地，根本不在
    現場。被告2 人另皆辯稱：於上述公訴意旨(二)所載之時、地
    ，伊2 人與綽號「阿昌」之人只是路過揚昇高爾夫球場，到
    該地撿石頭，其後撿到1 條電纜線，在下山的途中，即遇到
    巡邏警察，綽號「阿昌」之人即載被告丙○○離去，警察見
    被告丁○○手持1 條電攬線，即稱渠等偷竊電纜線等語。
四、按犯罪事實應依證據認定之，無證據不得認定犯罪事實；不
    能證明被告犯罪者，應諭知無罪之判決；刑事訴訟法第154
    條第2 項、第301 條第1 項分別定有明文。又認定被告有罪
    之事實，應憑證據，如未能發現相當之證據，或證據不足以
    證明，自不能以推測或擬制之方法，以為裁判之基礎；且認
    定事實所憑之證據，其為訴訟上之證明，須達於通常一般人
    均不致有懷疑，而得確信其為事實之程度者，始得據為有罪
    之認定，倘其證明尚未達到此一程度，而有合理之懷疑存在
    時，尚難為有罪之認定基礎；苟積極證據不足以為不利於被
    告事實之認定，即應為有利被告之認定，更不必有何有利之
    證據，亦有最高法院30年上字第816 號、40年台上字第86號
    、76年台上字第4986號判例可資參照。又刑事訴訟法第156
    條第2 項規定：被告或共犯之自白，不得作為有罪判決之唯
    一證據，仍應調查其他必要之證據，以察其是否與事實相符
    。亦即共同被告或共犯之陳述，仍須有補強證據以擔保其陳
    述之真實性，始得採為斷罪之依據，若不為補強證據之調查
    ，即專憑此項供述據為其他共同被告或共犯犯罪事實之認定
    ，於法即屬有違（最高法院94年台上字第5265號判決意旨參
    照）。所謂之補強證據，並非以證明犯罪構成要件之全部事
    實為必要，倘其得以佐證自白之犯罪非屬虛構，能予保障所
    自白事實之真實性，即已充分。又得據以佐證者，雖非直接
    可以推斷該被告之實施犯罪，但以此項證據與被告之自白為
    綜合判斷，若足以認定犯罪事實者，仍不得謂其非屬補強證
    據。
五、本院認為：
  (一)被告丙○○涉犯上揭公訴意旨(一)之部分：被告丁○○於警詢
    時固然證述伊係與被告丙○○一同前往該處行竊等語，而且
    被告丁○○於警詢時之證述，亦有證據能力，已如前述。但
    是，除被告丁○○此一陳述以外，並無其他補強證據足以證
    明被告丙○○確有此部分之犯行。詳言之，被害人乙○○雖
    然於警局詢問時指證於上述時、地，伊所有之電纜線遭竊，
    但是被害人乙○○亦證稱伊並未攝錄到行竊情形，或知悉具
    體之遭竊經過。而承辦員警黃俊憲固然證述：被告丁○○主
    動供述伊係與被告丙○○一同於上述(一)之時、地行竊，並證
    述並無不當取供等情明確，然而此至多可以證明被告丁○○
    於警詢時之陳述係出於自由意志而具有「證據能力」而已，
    仍非足以擔保此一陳述真實性之「補強證據」。依上述說明
    ，本院依法即不能專憑被告丁○○於警詢之陳述，而據為被
    告丙○○犯罪事實之認定。
  (二)被告丙○○、丁○○涉犯上揭公訴意旨(二)之部分：被告丁○○於94年12月20日下午1 時30分許，在揚昇高爾夫鄉村俱樂
    部附近，手持1 條電纜線為巡邏員警查獲等情，為被告丁○○所供承，並與證人即承辦員警廖運結、何俊德之證述相符
    。證人廖運結於偵訊時，並具結證稱：「當時我和我同事賴
    錦台著制服在該地巡邏，看到有一台車旁邊有三個人鬼鬼祟
    祟，丁○○手拿電纜線，後來他們三個人看到我們就急忙要
    逃上車子逃跑，我同事賴錦台就上前把來不及逃走的丁○○
    抓住，其他二人就被他們開車逃走」等語明確。而該電纜線
    為揚昇高爾夫鄉村俱樂部所有，也經證人即該俱樂部經理甲○○到庭證述明確，並有其簽立之贓物認領保管單1 紙，以
    及現場照片7 張可證。被告丙○○亦坦承其與被告丁○○確
    在現場。但是，經本院審視卷附被告丁○○當時所持電纜線
    之照片，其直徑甚粗，顯不可能係徒手切斷竊取。又於被告
    丁○○遭查獲時，並未扣得任何工具，此據證人即查獲員警
    廖運結於偵查時證述甚明，本院依法又不能以擬制之方法，
    遽行推論此等工具係在被告丙○○與「阿昌」所駛離的車上
    。而證人即揚昇高爾夫鄉村俱樂部經理甲○○亦到庭證述於
    被告丁○○遭查獲之附近，該俱樂部的變電所經常遭竊等語
    甚詳。是故，並不能排除被告2 人所撿取之電纜線係他人行
    竊後所遺留之可能。是被告2 人之辯解，仍非無採信之餘地
    。既有此等合理懷疑存在，依上述說明，就此部分即不能遽
    為有罪之認定。
六、綜上：
  (一)既不能證明被告丙○○確有上揭公訴意旨(一)、(二)之犯罪，依
    法應為被告丙○○無罪之判決。
  (二)就被告丁○○涉有上述公訴意旨(二)之罪嫌，雖屬不能證明，
    但此部分與本院前開已認定犯罪之部分，檢察官認有連續罪
    之裁判上一罪關係，爰不另為無罪之諭知。
七、至被告丙○○、丁○○於上揭公訴意旨(二)所述之時、地，撿
    取揚昇高爾夫鄉村俱樂部所有之電纜線1 段後據為已有，此
    部分恐另涉侵占罪嫌，本院擬依職權告發，另由檢察官偵辦
    。
丁、據上論斷，應依刑事訴訟法第299 條第1 項前段、第300 條
    、第301 條第1 項前段，修正後刑法第2 條第1 項前段，刑
    法第321 條第1 項第3 款，修正前刑法第62條前段、第41條
    第1 項前段，修正後刑法第28條，修正前罰金罰鍰提高標準
    條例第2 條，判決如主文。
本案經檢察官董良造到庭執行職務。
中　　華　　民　　國　　96　　年　　1 　　月　　31　　日
                  刑事第十二庭審判長法  官  游紅桃
                                    法  官  王美玲
                                    法  官  江俊彥
以上正本證明與原本無異。
如不服本判決，應於判決送達後10日內向本院提出上訴狀（應附
繕本），上訴於臺灣高等法院。
　　　　　　　　　　　　　    　　  書記官　施春祝
中　　華　　民　　國　　96　　年　　1 　　月　　31　　日
附錄論罪法條：
中華民國刑法第321條：
犯竊盜罪而有左列情形之一者，處 6 月以上、 5 年以下有期徒
刑：
一、於夜間侵入住宅或有人居住之建築物、船艦或隱匿其內而犯
    之者。
二、毀越門扇、牆垣或其他安全設備而犯之者。
三、攜帶兇器而犯之者。
四、結夥三人以上而犯之者。
五、乘火災、水災或其他災害之際而犯之者。
六、在車站或埠頭而犯之者。
前項之未遂犯罰之。
